臺灣屏東地方法院民事判決　　　　　　　110年度訴字第395號
原　　　告　BQ000-A108041

訴訟代理人　劉嵐律師　
複代理人　　矯恆毅律師
被　　　告　郭家瑋　


上列被告因強制猥褻等案件，經原告提起刑事附帶民事訴訟請求
侵權行為損害賠償事件（109 年度侵附民字第22號），經本院刑
事庭裁定移送前來，本院於民國110 年10月8 日言詞辯論終結，
判決如下：
    主      文
被告應給付原告新臺幣参拾伍萬元，及自民國一○九年十二月二
十三日起至清償日止，按週年利率百分之五計算之利息。
原告其餘之訴駁回。
本判決第一項得假執行。但被告以新臺幣参拾伍萬元為原告預供
擔保，得免為假執行。
原告其餘假執行之聲請駁回。
    事實及理由
一、按訴狀送達後，原告不得將原訴變更或追加他訴。但減縮應
    受判決事項之聲明者，不在此限，民事訴訟法第255 條第1
    項第3 款定有明文。原告提起刑事附帶民事訴訟之起訴狀訴
    之聲明第1 項原為被告、訴外人陳建志、鄭旭文、李文希應
    連帶給付原告新臺幣（下同）150 萬元，及自本刑事附帶民
    事起訴狀繕本送達翌日起至清償日止，按年息百分之5 計算
    之利息，嗣原告於110 年4 月13日與陳建志、鄭旭文、李文
    希等人達成和解，並於110 年8 月31日具狀變更聲明為被告
    應給付原告105 萬元，及自刑事附帶民事起訴狀繕本送達翌
    日起至清償日止，按年息百分之5計算之利息（見本院卷第5
    5頁），核原告所為屬減縮應受判決事項之聲明，合於上揭
    規定，應予准許。
二、原告主張：被告於民國108 年5 月間與原告曾為同居之男女
    朋友關係，其等因感情因素而生爭執，被告心生不滿，遂於
    108 年5 月13日，以臉書Messenger 通訊軟體「自家兄弟」
    群組私訊及行動電話等聯絡方式，邀約陳建志、鄭旭文及李
    文希於同日晚間至其位於屏東縣東港鎮田厝村成功路3 巷之
    鴨舍會合，陳建志、鄭旭文及李文希遂至前開鴨舍，被告告
    知陳建志、鄭旭文及李文希其綁架原告之計畫，其等推由李
    文希租借車輛供被告及陳建志駕駛，鄭旭文分析原告持用之
    行動電話並提供用於躲避查緝之車牌，李文希於同日21時30
    分許，至位在屏東縣○○鎮○○路000 號之跑天下小客車租
    賃有限公司（下稱跑天下租賃公司），承租車號00-0 000號
    自用小客車（下稱A 車），並駕駛A 車至前開鴨舍交予被告
    。陳建志於翌（14）日19時30分許，駕駛A 車搭載被告至原
    告位於高雄市鳳山區住處外等候，俟原告出門，被告即強拉
    原告上A 車後座，並與陳建志共同以被告所購之童軍繩綑綁
    原告雙手，且向原告恫稱：「再哭、再叫的話，要把妳的手
    弄斷」等語致原告心生畏懼，陳建志又駕駛A 車搭載兩造前
    往高雄市鳳山區88號快速道路鳳山交流道附近，被告將上開
    竊得之車號00-000 0號車牌2 面更替A 車原本之車牌，藉以
    逃避查緝，被告及陳建志另共同以眼罩矇住原告雙眼，以膠
    帶貼住原告口部及取走原告之行動電話，妨害原告行使求救
    、通訊之權利，陳建志續駕駛A 車搭載兩造至其位於屏東縣
    林邊鄉林邊火車站附近之倉庫（下稱林邊倉庫），並拘禁原
    告於林邊倉庫內，拘禁期間，被告於同日21時許，在林邊倉
    庫內先鬆綁原告雙手，復向原告恫稱：「受僱另外一名不知
    名人士，只要綁架你就可以拿到錢，你身上的器官很值錢，
    對方需要」等語，致原告心生畏懼，再以童軍繩綑綁原告雙
    手、雙腳，以眼罩矇住原告雙眼。嗣李文希至林邊倉庫取回
    A 車歸還跑天下租賃公司，同日23時許，鄭旭文亦至林邊倉
    庫取原告之行動電話分析原告之通聯情形，並將竊得之車號
    00-0000 號車牌2 面取走丟棄於某處橋下，陳建志則於同年
    月15日0 時許，駕駛其所有之車號000-0000號自用小客車（
    下稱B 車），搭載兩造前往訴外人曹玟玥所有之屏東縣○○
    鄉○○路00號民宅（下稱林邊民宅），並拘禁原告於林邊民
    宅內，拘禁期間，陳建志在外等候，被告於同日0 時30分許
    ，在林邊民宅3 樓房間內，以童軍繩綑綁原告雙手、雙腳，
    復向原告恫稱：「要乖乖待在這裡，因為樓下有一個人在顧
    ，如果要離開的話，可能會被打或被強姦」等語，致原告心
    生畏懼，被告上開行為故意侵害原告之身體行動自由權、意
    思決定自由權，此部分原可依侵權行為法律關係請求精神慰
    撫金80萬元，惟陳建志、鄭旭文、李文希等人與被告共同為
    侵權行為，原應連帶賠償，其等內部平均分擔1 人20萬元，
    又原告前已與陳建志、鄭旭文、李文希達成30萬元和解，陳
    建志、鄭旭文、李文希僅給付15萬元，是陳建志、鄭旭文、
    李文希尚欠15萬元，被告亦應連帶負擔，是被告此部分應賠
    償35萬元。另被告於108 年5 月14日21時至24時間某時許，
    在林邊倉庫內，見原告雙手、雙腳遭其綑綁而喪失行動自由
    之際，違反原告意願以手伸進原告上衣內強行觸摸原告胸部
    ，並親吻原告胸部，復於同年月15日1 時許，在林邊民宅3
    樓房間內，見原告雙手、雙腳遭其綑綁而喪失行動自由，以
    手伸進原告之上衣內強行觸摸原告之胸部，並親吻原告胸部
    ，對原告為猥褻行為，此部分侵害原告之貞操權及性自主決
    定權，此部分依侵權行為法律關係請求精神慰撫金70萬元，
    為此依民法第184 條第1 項前段、第195 條第1 項規定提起
    本件訴訟。並聲明：㈠被告應給付原告105 萬元，及自刑事
    附帶民事起訴狀繕本送達翌日起至清償日止，按年息百分之
    5 計算之利息。㈡願供擔保，請准宣告假執行。
三、被告則以：原告請求之金額過高等語，資為抗辯。並聲明：
    ㈠原告之訴及假執行之聲請駁回。㈡如受不利判決，願供擔
    保，請准宣告免為假執行。
四、按因故意或過失，不法侵害他人之權利者，負損害賠償責任
    ；不法侵害他人之身體、健康、名譽、自由、信用、隱私、
    貞操，或不法侵害其他人格法益而情節重大者，被害人雖非
    財產上之損害，亦得請求賠償相當之金額，民法第184條第
    1項前段、第195 條第1 項分別定有明文。再按慰撫金之賠
    償須以身體或人格權遭遇侵害，使精神上受有痛苦為必要，
    其核給之標準固與財產上損害之計算不同，然非不可斟酌雙
    方身分資力與加害程度，及其他各種情形核定相當之數額（
    最高法院51年台上字第223 號判例意旨參照）。查原告主張
    被告所為上開犯罪之侵權行為事實，業經本院109 年度侵訴
    字第36號刑事判決判處被告應執行有期徒刑1 年8 月在案，
    此經本院依職權調取該案卷宗核閱無訛，復為被告所不爭執
    ，自堪信為真實。被告上開所為，即係故意不法侵害原告之
    身體及自由權，原告精神上當受有相當之痛苦，是原告主張
    依侵權行為之法律關係，請求被告賠償其非財產上之損害即
    精神慰撫金，自屬有據。爰就原告之請求分別審究如下：
  ㈠關於被告、陳建志、鄭旭文、李文希所為行為構成刑法第30
    2 條第1 項之私行拘禁罪之妨害原告之人身自由部分：
  1.被告、陳建志、鄭旭文、李文希剝奪原告之人身自由，先強
    拉原告上A 車後以童軍繩綑綁其雙手，再以眼罩矇眼、膠帶
    封口並取走原告之行動電話妨害原告行使求救、通訊之權利
    ，再將原告拘禁於林邊倉庫，復再變換拘禁之地點於林邊民
    宅，嗣被告、陳建志於108 年5 月15日3 時20分許駕車離開
    林邊民宅後，原告始趁隙逃離，是其等妨害原告行動自由之
    期間自108 年5 月14日19時30分許至翌日3 時20分許，期間
    更以恐嚇原告生命安全之言語恫嚇原告，造成原告精神上之
    恐懼甚深，本院審酌原告高中肄業，事發前係幫被告家人擺
    地攤，被告為高中畢業，幫忙擺地攤為業，月入約1 萬5,00
    0 元，兼衡上開被告、陳建志、鄭旭文、李文希對於原告所
    為之手段及所造成之傷害程度等一切情狀，認為原告此部分
    請求應以30萬元為適當。
  2.按數人共同不法侵害他人之權利者，連帶負損害賠償責任；
    又債權人向連帶債務人中之一人免除債務，而無消滅全部債
    務之意思表示者，除該債務人應分擔之部分外，他債務人仍
    不免其責任，為民法第185 條第1 項、第276 條第1 項所明
    定。查原告雖於110 年4 月13日與陳建志、鄭旭文、李文希
    達成和解，其和解內容約定陳建志、鄭旭文、李文希連帶給
    付原告30萬元，其中於110 年5 月15日前應先給付17萬元，
    其餘13萬元自110 年6 月起按月於每月8 日前給付2 萬5,00
    0 元至清償完畢為止，如陳建志、鄭旭文、李文希遵期給付
    第一期頭期款，原告即拋棄民事賠償其餘請求，有和解筆錄
    在卷可參（見本院卷第41至42頁），惟陳建志、鄭旭文、李
    文希迄今僅給付15萬元，並未將第一期頭期款17萬元給付完
    畢，此有原告提出之刑事補充告訴理由狀在卷可參（見本院
    卷第83頁），則陳建志、鄭旭文、李文希既未給付完足第一
    期頭期款，觀之上開和解筆錄內容，原告即無消滅全部債務
    之意思，是原告仍得對被告求償。而本件因原告與陳建志、
    鄭旭文、李文希達成和解，自應扣除其等已給付之部分15萬
    元，則原告就被告私行拘禁部分得請求被告給付15萬元（計
    算式：30萬元- 15萬元=15 萬元）。
  ㈡關於被告所為構成刑法第224 條之強制猥褻罪部分：查被告
    趁原告雙手、雙腳遭其綑綁而喪失行動自由之際，違反原告
    意願以手伸進原告上衣內強行觸摸原告胸部，並親吻原告胸
    部，復於同年月15日1 時許再以手伸進原告之上衣內強行觸
    摸原告之胸部，並親吻原告胸部，對於已經被剝奪人身自由
    之原告所造成之精神上之傷害甚鉅，原告並因而患有創傷後
    壓力症候群，有國軍高雄總醫院診斷證明書在卷可稽（見本
    院卷第59頁），本院衡酌上開情事，及兩造之社會、經濟地
    位等一切情狀，認為原告此部分請求應以20 萬元為適當。
五、綜上所述，原告主張依據侵權行為之法律關係，請求被告賠
    償35萬元（計算式：15萬元＋20萬元=35 萬元），及自109
    年12月23日起（見侵附民卷第15頁）至清償日止，按年息百
    分之5 計算之遲延利息為有理由，應予准許；至於原告之請
    求超過上開範圍部分則為無理由，應予駁回。
六、本判決第1 項所命被告給付之金額未逾50萬元，依民事訴訟
    法第389 條第1 項第5 款規定，應依職權宣告假執行，而此
    部分雖經原告陳明願供擔保請准宣告假執行，惟其聲請不過
    促請法院職權發動，故就該部分即無再由原告聲請供擔保宣
    告假執行之必要；另被告已陳明願預供擔保聲請免為假執行
    ，爰諭知被告預供擔保後亦得免為假執行。至原告敗訴部分
    ，假執行之聲請因訴之駁回而失所附麗，應併予駁回。
七、本件事證已臻明確，兩造其餘主張及攻擊防禦方法與證據經
    本院斟酌後，與本件判決結果已不生影響，故不一一論列，
    附此敘明。
八、本件原告係於刑事訴訟程序提起民事訴訟，經本院刑事庭裁
    定移送前來，依刑事訴訟法第504 條第2 項規定，毋庸繳納
    裁判費，且本件訴訟繫屬期間亦未增加其他訴訟費用，自無
    訴訟費用負擔問題。
九、據上論結，原告之訴為一部有理由、一部無理由，依民事訴
    訟法第389 條第1 項第5 款、第392 條第2 項，判決如主文
    。
中    華    民    國  110     年    10    月    22    日
                  民事第三庭  法  官  李育任  
本件得上訴